【裁判字號】    98,交聲,3916
【裁判日期】    981102
【裁判案由】    聲明異議
【裁判全文】
臺灣臺中地方法院交通事件裁定        98年度交聲字第3916號
原處分機關  交通部公路總局臺中區監理所豐原監理站
異  議  人
即受處分人  甲○○
上列受處分人因違反道路交通管理處罰條例案件，對於交通部公
路總局臺中區監理所豐原監理站於民國98年9月28日所為之裁決
（豐監稽違字第裁63-HD0000000號），聲明異議，本院裁定如下
：
    主     文
異議駁回。
    理     由
一、原處分機關略以：異議人即受處分人（下稱受處分人）甲○
    ○所有車牌號碼ＶＲＩ─二三八號輕型機車，於民國九十八
    年八月三十一日十一時三十分許，在臺中縣豐原市○○路郵
    局前處，因「牌照損毀，不能辨認」之違規，為臺中縣警察
    局豐原分局以中縣警交字第ＨＤ0000000號違反道路
    交通管理事件通知單舉發。受處分人所有車輛於前揭時間、
    地點被舉發違規事實，係違反道路交通管理處罰條例第十三
    條第一款規定，本站遂於九十八年九月二十八日以豐監稽違
    字第裁六三─ＨＤ一九五三三號裁決書裁處罰鍰新臺幣（下
    同）三千元整等語。
二、異議意旨則以：按一般常理牌照之毀損不能辨識，應有人為
    破壞或其他外力故意所為損毀。本案發生的事實與詳細過程
    為受處分人於九十八年八月三十一日騎車外出購物，經臺中
    縣豐原市○○路郵局前，為臺中縣警察局豐原分局翁子派出
    所警員攔停，警員告知受處分人毀損車牌，受處分人向該員
    警表示並無損毀車牌，因整塊車牌完整無刻意刮傷、污損、
    遮蓋或塗鴉，而車牌數字顏色較淡，乃為自然脫漆現象，目
    視仍能辨識車牌，該警員於是表示可拿紅單子去監理站換牌
    ，於是要受處分人簽名，受處分人基於常理信賴該警員所說
    ，於是簽名於通知單中，豈知監理站人員告知要繳納罰鍰三
    千元，與警員所說不符。受處分人因經濟無法負擔購屋，至
    今仍為在外租屋，而受處分人所有之普通輕型機車，從發照
    日至今已有十年多，機車並無車棚或騎樓可置放，經年累月
    風吹日曬雨淋，車牌數字顏色較淡，是為自然脫漆現象，並
    未有故意損毀破壞車牌。本人於是基於一般常理信賴該警員
    所說，其於舉發違反道路交通管理事件通知單上寫「責令換
    牌」就可拿紅單子去監理站換牌。今根據常理判斷，縱若警
    員當時之舉發過程發生錯誤、欺瞞或有瑕疵，經民眾不服而
    為陳述時，少有警員會就此承認而推翻自己的舉發內容，是
    以該局之回覆只憑舉發警員主觀、偏頗以及固執之認定，不
    若受處分人於本異議狀所提之詳細論證，所以臺中縣警察局
    豐原分局之回覆函應不足採信，而交通部公路總局臺中區監
    理所豐原監理站裁決書受到矇蔽，其處分自屬不當，請求撤
    銷原處分等語，並提出ＶＲＩ─二三八號普通輕型機車車牌
    照片三張及房屋租賃處之停放機車處所照片一張為證。
三、按汽車行駛有損毀或變造汽車牌照、塗抹污損牌照，或以安
    裝其他器具之方式，使不能辨認其牌號者，處汽車所有人新
    臺幣（下同）二千四百元以上四千八百元以下罰鍰，並責令
    申請換領牌照或改正，道路交通管理處罰條例第十三條第一
    款定有明文。而違反道路交通管理事件行為人如違反前款規
    定，且於舉發通知單上所載應到案期限內繳納罰鍰或到案聽
    候裁決者，依違反道路交通管理事件統一裁罰基準及處理細
    則第四十四條第一項暨違反道路交通管理事件統一裁罰基準
    表之規定，應處以三千元罰鍰。又所謂汽車，依上開條例第
    三條第八款規定，包括機器腳踏車。
四、受處分人所有車牌號碼ＶＲＩ─二三八號輕型機車，於九十
    八年八月三十一日十一時三十分許，在臺中縣豐原市○○路
    郵局前處，因有牌照損毀、不能辨認之違規，經警當場舉發
    等情，為受處分人所不否認，並有受處分人提出之行車執照
    影本及前開舉發通知單、裁決書、原舉發機關九十八年九月
    十一日中縣豐警交字第０九八０００五六一０號函影本各一
    份及採證相片一幀附卷可稽。受處分人雖以整塊車牌完整，
    無刻意刮傷、污損、遮蓋或塗鴉，而車牌數字顏色較淡，乃
    因機車並無車棚或騎樓停放，且經十年餘風吹日曬雨淋之自
    然脫漆現象，並未故意損毀破壞車牌、因信賴舉發員警可持
    舉發單去監理站換牌之說詞及舉發單上註記責令換牌之字樣
    ，才會在舉發單上簽名等情置辯。惟查：
  (一)按汽車於行駛中，其牌照係辨識車籍之最重要依據，而車牌
    制度之建立，不僅可藉外觀上區分及特定車輛，且有利於課
    稅、異動等行政管理，於車禍、違規發生時，亦便於釐清責
    任，發覺肇事、違規者。故車輛懸掛車牌之主要目的，既在
    使其他用路人、交通執法者於交通事故或交通違規發生時，
    得以簡易明瞭之方式特定車輛，則道路交通管理處罰條例第
    十三條第一款所定之「損毀」在解釋上，自應指涉一切可使
    牌號喪失其全部或一部可供輕易辨識功能之作用力施加而言
    ，亦即不論以任何方式，只要使牌號上之英文字母及阿拉伯
    數字喪失其可供輕易判讀之功能，即應該當本款所定之損毀
    行為態樣。而究應達於何種程度始得謂為同款之「不能辨認
    其牌號」，自應考量在正常視力、光線、距離及角度情況下
    ，依個案具體事實認定，亦有卷附交通部九十二年十月十七
    日交路字第０九二００五七六四五０號函可資參照，茲予先
    行敘明。
  (二)再按依交通部核定之新型式汽、機車號牌規格、顏色及代碼
    表，輕型機車號牌顏色為綠底白字。本件依警方採證照片及
    受處分人提出之ＶＲＩ─二三八號輕型機車號牌特寫照片，
    均清楚顯示原本應為浮起白色字樣之「ＶＲＩ─２３８」及
    其上方之「台灣省」，係均勻呈現與底部相同之綠色，致車
    牌上之英文字母及阿拉伯數字僅係字樣浮起而與車牌底色幾
    無色差，已完全喪失車牌原本設計以綠色底部與白色牌號所
    生明顯色差俾供輕易辨識之功能，顯然並非異議理由所稱「
    車牌數字顏色較淡」之情形，而係「車牌字母及數字由白色
    變綠色」，再依號牌上綠漆係完整而均勻散佈於浮起之英文
    字母及阿拉伯數字上觀之，並非異議理由所稱之「自然脫漆
    之現象」，亦堪認定。故不論另以綠漆塗蓋於白漆上或以溶
    劑清洗白漆致原本綠色底漆顯現、以溶劑將綠色底漆渲染於
    白漆上等方法為之，均已喪失因色差產生輕易辨識效果之功
    能，而該當損毀之行為態樣。而此項可供輕易辨識功能之喪
    失，足以導致一般用路人、執勤員警在正常視力、日間充足
    光線、正常行車距離下，已有不能辨認其牌號之情形，遑論
    是在光線晦暗及反光情形下。此觀諸受處分人所提出房屋租
    賃處之停放機車處所照片，與系爭機車並排停放之「ＮＶ９
    ─８５１」、「ＴＧＦ─８６６」號機車牌號，至少在阿拉
    伯數字部分可輕易辨識，而系爭機車牌號在同一客觀條件下
    則屬完全無法判讀，已達於「不能辨識其牌號」之程度，更
    屬灼然自明。
  (三)至受處分人是否於舉發單上簽名，要與舉發之效力無涉，而
    員警於舉發單違規事實欄記註「責令換牌」，並告知持舉發
    單至監理站換牌，依首揭法條亦無違誤之處，受處分人認舉
    發員警有錯誤、欺瞞或瑕疵之情，容有誤會，併此敘明。
五、綜上所述，本件受處分人確有損毀損機車牌照使不能辨識號
    牌之違規行為無誤，原處分機關以受處分人有違反道路交通
    管理處罰條例第十三條第一款規定加以裁處，並無違誤，是
    其異議為無理由，應予駁回。
據上論斷，應依道路交通管理處罰條例第八十七條第二項、道路
交通案件處理辦法第十九條，裁定如主文。
中    華    民    國    98    年    11    月    2     日
                      交通法庭  法  官  陳  葳
上正本證明與原本無異。
如不服本裁定，應於送達後五日內，向本院提出抗告狀。
                                書記官  張雅如
中    華    民    國    98    年    11    月    2     日


司法院資訊處製作；財團法人民間司法改革基金會備份。
